【裁判字號】    92,交聲,103
【裁判日期】    920723
【裁判案由】    聲明異議
【裁判全文】
臺灣嘉義地方法院交通事件裁定                    九十二年度交聲字第一三號
    原處分機關  交通部公路總局嘉義區監理所
    異  議  人
    即受處分人  甲○○
右列異議人即受處分人因違反道路交通管理處罰條例案件，對於原處分機關即交通部
公路總局嘉義區監理所民國九十二年四月二十五日所為之裁決（嘉監裁字第裁七０—
Ｌ00000000號）聲明異議，本院裁定如左：
    主  文
原處分撤銷。
甲○○不罰。
    理  由
一、原處分機關以受處分人甲○○駕駛車牌號碼六Ｃ－二五八一號自小客貨車，由嘉
    義縣水上往太保方向行駛，於民國九十二年二月十九日晚上九時廿分許，行經東
    西向快速道路水上交流道往西匝道有號誌管制岔路口處，未依規定減速慢行，且
    未注意車前狀態，而與羅崑明所騎乘車號ＬＵＰ－六三六號重型機車，亦同向由
    嘉義縣水上鄉三鎮村欲左轉往鹿草方向行駛發生車禍事故，致羅崑明人車倒地受
    傷，而有違反道路交通規則第九十三條、第一百零二條，爰依道路交通管理處罰
    條例第六十條第二項第三款、第六十一條第三項（贅列第一款）規定，於九十二
    年四月廿五日以嘉監裁字第裁七０—Ｌ00000000號，裁處異議人罰鍰新
    台幣九百元，吊扣駕照三個月，並依同條例第六十三條第一項記違規點數一點等
    語。
二、異議意旨略以：異議人駕駛上開車輛，於前揭時間途經該地時，見駕駛人羅崑明
    行車狀態不穩，即減速慢行，並保持安全距離，儘量靠內側車道行駛，詎羅崑明
    超越異議人之自小客貨車後突然左轉，往異議人之車身靠近，致異議人閃避不及
    ，而與異議人上開車輛之前保險桿右側擦撞，本件係因羅崑明酒後駕車突然左轉
    所致，異議人並無任何違反交通安全規則之肇事因素，而交通部公路局嘉義區監
    理所竟以異議人行經號誌管制路口未依規定減速慢行，且未注意車前狀態肇事致
    人受傷，分別裁處罰鍰新台幣（下同）九百元，並吊扣異議人之駕駛執照三個月
    ，記違規點數一點明顯不當，爰依法聲明異議等語。
三、按原處分機關係以異議人為汽車駕駛人駕駛汽車行駛至交岔路口，其行進、轉彎
    應遵守燈光號誌之指示，並應減速慢行，作隨時停車之準備，而有違反道路交通
    安全規則第九十三條、第一百零二條之規定，並以其行經號誌管制路口未依規定
    減速慢行，且未注意車前狀態肇事致人受傷，有不遵守道路交通標誌、標線、號
    誌之指示為由，依道路交通管理處罰條例第六十條第二項第三款、第六十一條第
    三項之規定為上開處罰，固有嘉義縣警察局九十二年四月廿二日嘉縣警交字第０
    九二００三六七０五號函及現場照片、警詢筆錄附卷可稽。惟前開規定係以駕駛
    人違反道路交通安全規則為罰鍰及吊扣駕駛執照之要件，苟無違反道路交通安全
    規則之情事，縱發生肇事致人受傷之結果，亦不得依前開規定為罰鍰及吊扣其駕
    駛執照。經查：
（一）本件肇事位置為交岔路口，設有行車管制號誌，肇事當時號誌動作正常，晴天
      、夜間有照明，路面無缺陷、無障礙物，且異議人與羅崑明所駕駛之自用小客
      貨車、機車均為綠燈同向直行車輛等情，有異議人與羅崑明之警詢筆錄及道路
      交通事故調查報告表附卷可稽；又按汽車行駛至交岔路口，其行進、轉彎，應
      遵守燈光號誌或交通警察之指示；行車速度，依標誌或標線之規定，無標誌或
      標線者，於行經彎道、坡路、、、「無號誌之交岔路口」、道路修理地段或行
      近工廠、學校、、、及其他人車擁擠處所，或因雨霧致視線不清或道路發生臨
      時障礙時，均應減速慢行，作隨時停車之準備，道路交通安全規則第一百零二
      條第一項第一款前段、第九十三條第一項第三款定有明文，足見汽車行經無號
      誌之交岔路口或因雨霧致視線不清或道路發生臨時障礙時，固均應減速慢行，
      作隨時停車之準備，然異議人所行經之上開交岔路口，既設有行車管制號誌，
      肇事當時係屬夜間有照明，路面無缺陷、無障礙物，亦無因雨霧致視線不清或
      道路發生臨時障礙，並依綠燈交通號誌遵向直行等情，則原處分機關依據上開
      嘉義縣警察局九十二年四月廿二日嘉縣警交字第０九二００三六七０五號函以
      道路交通安全規則第九十三條、第一百零二之規定（係指無號誌之交岔路口等
      ），汽車行駛至交岔路口，其行進、轉彎應遵守燈光號誌之指示，並應減速慢
      行，作隨時停車之準備為依據，而認異議人未依規定減速慢行，作隨時停車之
      準備，即與上開規定不符。
（二）次查，證人即當時前往現場處理之警員陳輝霖到庭結證述：當時機車是倒在往
      西的匝道位置，交通號誌運作正常，而依據現場刮痕，應是羅崑明所騎乘之機
      車有提早轉彎，致其機車前方之左側油箱下之引擎處遭擦撞，而羅崑明明顯酒
      後駕車，且機車上尚有兩瓶高梁酒，當時現場機車的大燈雖亮著，但方向燈未
      亮等語（見九十二年七月一日訊問筆錄第二至三頁）；又羅崑明於本院訊問時
      雖證稱：伊當時係飲酒後騎乘機車，伊行經該路口左轉時有打方向燈，是在左
      轉前約二、三台尺（六十至九十公分）就打方向燈，且打方向燈後就馬上左轉
      等語，復證稱：當時車速未超過五十公里，伊比該自小客貨車先到達該路口，
      該車輛由後方撞擊其機車等語（均見九十二年六月廿日訊問筆錄第三、四頁）
      ，而證人羅崑明確係酒後駕車（呼氣酒精濃度每公升０‧五八毫克），其轉彎
      車未讓異議人之直行車先行，且在轉彎前未依規定減速慢行而肇事等情，亦有
      酒精測試單、上開嘉義縣警察局函影本各一份附卷可憑，且按機車、汽車行駛
      至交岔路口，左轉彎時，應距交岔路口三○公尺前顯示方向燈或手勢，行至交
      岔路口中心處左轉，並不得占用來車道搶先左轉，為道路交通安全規則第一百
      零二條第一項第四款所明定，足證羅崑明確有駕駛重型機車未依上開規定距離
      顯示方向燈或手勢，且有酒後駕車及轉彎前未減速與轉彎車未讓直行車先行之
      重大違規行為甚明。
（三）又依上開證人陳輝霖證述及現場照片所示，異議人之自小客貨車受損位置，係
      車身右前方保險桿位置，羅崑明之機車前方之左側油箱下之引擎處遭擦撞；復
      依道路交通事故調查報告表所附現場圖所示，羅崑明之重型機車係倒在該路段
      道路偏中間位置，異議人之自小客貨車則在內側車道，已靠近快速道路橋墩等
      情。則綜上各情以觀，應係羅崑明駕駛重型機車以異議人同向行駛，於超越異
      議人之自小客貨車後，未依規定距離顯示方向燈（僅六十至九十公分），即突
      然左轉，造成同向行駛之異議人閃避不及所致。雖異議人於警詢時自陳其時速
      約四十公里速度行駛，然依當時情形，既係羅崑明超越自小客貨車後，隨即貿
      然轉彎所致，而異議人係遵行車道行駛，已注意車前狀況，並儘量往內側車道
      閃避，其對羅崑明突然轉彎所致之肇事，自難認其有違反道路交通安全規則第
      九十三條、第一百零二條規定之情事。此外，本院復查無異議人有何違反道路
      交通安全規則之事實，揆諸前開說明，原處分機關依道路交通管理處罰條例第
      六十條第二項第三款、第六十一條第三項之規定，裁處罰鍰九百元，並吊扣異
      議人之駕駛執照三個月，記違規點數一點之處分，尚有未洽，異議人之異議為
      有理由，原裁決處分既非適法，自應予以撤銷，由本院諭知受處分人不罰。
四、據上論結，應依道路交通管理處罰條例第八十七條第二項、道路交通案件處理辦
    法第二十條前段，裁定如主文。
中      華      民      國      九十二    年      七    月    廿三      日
                                  臺灣嘉義地方法院交通法庭
                                        法  官  李  文  輝
右正本證明與原本無異。
如不服本裁定，應於裁定送達後五日內向本院提出抗告狀（應附繕本）。
中      華      民      國      九十二    年      七    月    廿三      日
                                        書記官  林  育  興


司法院資訊處製作；財團法人民間司法改革基金會備份。
